【裁判字號】    92,重訴,1612
【裁判日期】    921017
【裁判案由】    確認債務關係存在
【裁判全文】
臺灣臺北地方法院民事判決                      九十二年度重訴字第一六一二號
    原      告  樂士電機股份有限公司
    法定代理人  乙○○
    被      告  臺北市政府捷運工程局
    法定代理人  甲○○
右當事人間請求確認債務關係存在事件，本院於民國九十二年十月十三日言詞辯論終
結，判決如左：
    主  文
確認欣業科技工程股份有限公司對被告，基於南港線ＣＮ三四○Ｃ╱三四○Ｈ車站及
隧道水電工程之承攬契約（合約編號：Ａ三五○─八四─ＨＥＶ─○三Ｆ），有新臺
幣柒佰萬元之工程款債權存在。
訴訟費用由被告負擔。
    事實及理由
壹、原告起訴主張：
一、原告與訴外人欣業科技工程股份有限公司（下稱欣業公司）間清償債務強制執行
    事件，現由鈞院九十二年度執丑字第二一四六八號受理，並以民國九十二年七月
    十日北院錦九十二執丑字第二一四六八號執行命令，禁止債務人欣業公司在新臺
    幣（下同）三百五十萬六千四百五十七元，及自八十九年六月三十日起至清償日
    止，按年息百分之六計算之利息，並賠償督促程序費用一百十三元，以及在三百
    五十萬五千五百四十四元，及自九十二年三月十七日起至清償日止按年息百分之
    五之計算之利息及執行費四萬九千七百六十五元之範圍，收取對第三人（即被告
    ）所享之工程款、履約保證金、保固保證金債權或為其它處分，第三人（即被告
  ）亦不得向債務人清償，因原告於九十二年九月八日接獲通知，被告業已對前揭
    執行命令聲明異議，為此提起本件訴訟。
二、為此聲明：
    確認欣業公司對被告基於南港線ＣＮ三四○Ｃ╱三四○Ｈ車站及隧道水電工程之
    承攬契約（合約編號三五○─八四─ＨＥＶ─○三Ｆ）（下稱系爭工程）有七百
    萬元之工程款債權（含保固金、保留款、追加款）存在。
貳、被告則抗辯：
    未於言詞辯論期日到場，但據其先前所提出之書狀，其聲明及陳述如下：
一、欣業公司承攬系爭工程之相關工程款債權，欣業公司業於八十九年間轉讓與他人
    ，並通知債務人在案，是以欣業公司對被告確無任何債權存在：
（一）八十九年一月十三日以前所生之工程保留款債權，在一千五百五十八萬零五百
      九十六元範圍內，讓與王建殊。
（二）八十九年一月十三日以後與系爭工程有關之一切工程款、保留款及保證金等債
      權讓與第一商業銀行古亭分行。
二、為此聲明：
    駁回原告之訴。
、程序方面：
    被告經合法送達，未於言詞辯論期日到場，核無民事訴訟法第三百八十六條所列
    各款情形，應依原告之聲請，由其一造辯論而為判決。
肆、得心證之理由：
一、查欣業公司積欠原告三百五十萬六千四百五十七元，經本院於九十二年二月二十
    日核發九十二年度促字第九三八八號支付命令，命欣業公司向原告清償三百五十
    萬六千四百五十七元，及自支付命令送達之翌日起至清償日止，按年息百分之五
    計算之利息，並賠償督促程序費用，並於九十二年三月十七日告確定在案。原告
    即於同年六月二十三日持以向本院聲請強制執行，經本院以九十二年度執丑字第
    二一四六八號受理在案，並於同年七月十日以北院錦九十二執丑字第二一四六八
    號執行命令，禁止債務人欣業公司在三百五十萬六千四百五十七元，及自八十九
    年六月三十日起至清償日止，按年息百分之六計算之利息，並賠償督促程序費用
    一百十三元，且在三百五十萬五千五百四十四元，及自九十二年三月十七日起至
    清償日止按年息百分之五之計算之利息，及執行費四萬九千七百六十五元之範圍
    ，收取對第三人（即被告）所享之工程尾款、履約保證金、保固保證金債權或為
    其它處分，第三人（即被告）亦不得向債務人欣業公司清償。被告於九十二年七
    月十一日收受上開執行命令，即於同年月十八日聲明異議，本院即於同年九月一
    日通知原告，經原告於同年九月八日收受，並於同年月十八日提起本件確認之訴
    ，此有本院民事執行處九十二年九月一日通知、被告異議狀附卷可稽（見本院卷
    第三至六頁），並經本院依職權調閱本院九十二年度執丑字第二一四六八號執行
    卷核閱屬實，復為兩造所不爭執，自堪信為真實。
二、本件應審酌者厥為欣業公司對被告是否存有七百萬元之工程款債權？經整理簡化
    之爭點如下（見本院卷第二十六頁之言詞辯論筆錄）：
（一）欣業公司是否於八十九年間將八十九年一月十三日前之工程保留款債權，在一
      千五百五十八萬零五百九十六元範圍內讓與王建殊？
（二）欣業公司是否於八十九年間將八十九年一月十三日後之工程款、保留款、保證
      金等債權讓與第一商業銀行古亭分行？
三、茲分述如下：
（一）欣業公司是否於八十九年間將八十九年一月十三日前之工程保留款債權，在一
      千五百五十八萬零五百九十六元範圍內讓與王建殊？
    １、原告主張欣業公司對被告基於系爭工程契約，享有七百萬元之工程款債權等
        語，惟此為被告所否認，辯稱：欣業公司業於八十九年十月三十日，將同年
        一月十三日前之工程保留款債權，在一千五百五十八萬零五百九十六元範圍
        內讓與王建殊，並通知被告云云，惟此為原告所否認，是以被告對於欣業公
        司基於系爭工程契約，享有一千五百五十八萬零五百九十六元工程保留款債
        權之事實並不爭執，被告應就此有利於己之事實（即債權讓與）負舉證之責
        。
    ２、被告固提出欣業公司八十九年十二月函暨同年十月三十日債權讓與協議書影
        本為證（見本院卷第十八至二十頁），惟此為原告所否認，被告自應就此文
        書之真正負舉證之責，然被告並未提出任何證據以實其說，其所辯難以採信
        。
（二）欣業公司是否於八十九年間將八十九年一月十三日後之工程款、保留款、保證
      金等債權讓與第一商業銀行古亭分行？
    １、原告主張欣業公司對被告基於系爭工程契約，享有七百萬元之工程款債權等
        語，惟此為被告所否認，辯稱：欣業公司業於八十九年一月二十日，將同年
        月十三日後之工程款、保留款、保證金等債權讓與第一商業銀行古亭分行，
        並通知被告云云，惟此為原告所否認，是以被告對於欣業公司基於系爭工程
        契約，享有八十九年一月十三日以後所生之工程款、保留款、保證金等債權
        之事實並不爭執，被告應就此有利於己之事實（即債權讓與）負舉證之責。
    ２、被告固提出欣業公司八十九年一月二十日函暨同年月二十日協議書影本為證
        （見本院卷第二十一至二十三頁），惟此為原告所否認，被告自應就此文書
        之真正負舉證之責，然被告未能提出其他證據以徵其言，其所辯委無可取。
四、從而，被告未能證明欣業公司業將其債權讓與第三人，原告請求確認欣業公司對
    被告基於系爭工程契約，享有七百萬元之工程款債權（含保固金、保留款、追加
    款），為有理由，應予准許。
五、因本案事證已臻明確，兩造其餘主張陳述及所提之證據，均毋庸再予審酌，附此
    敘明。
伍、結論：
    本件原告之訴為有理由，依民事訴訟法第三百八十五條第一項前段、第七十八條
    ，判決如主文。
中      華      民      國    九十二    年      十      月     十七     日
                              民事第一庭法      官  蔡惠如
右為正本係照原本作成。
右為正本係照原本作成。
如對本判決上訴，須於判決送達後二十日之不變期間內，向本院提出上訴狀。
中      華      民      國    九十二    年      十      月     十七     日
                                        書  記  官  楊秋鈴


司法院資訊處製作；財團法人民間司法改革基金會備份。
